臺灣高等法院刑事判決　　　　　　　　92年度上訴字第4134號
上　訴　人　臺灣臺北地方法院檢察署檢察官
上　訴　人
即　被　告　癸○○
上列上訴人因被告偽造文書等案件，不服臺灣臺北地方法院89年
度訴字第1623號，中華民國92年9 月24日第一審判決（起訴案號
：臺灣臺北地方法院檢察署89年度偵字第5369號），提起上訴，
本院判決如下：
    主  文
原判決撤銷。
癸○○連續意圖為自己不法之所有，而侵占對於業務上所持有之
物，處有期徒刑壹年。鉅家有限公司土地銀行忠孝分行活期存款
存摺上偽造之「林美玲」印文貳拾枚、偽造「林美玲」之印章壹
個，均沒收；又行使偽造私文書，足以生損害於他人，處有期徒
刑肆月；應執行有期徒刑壹年貳月，鉅家有限公司土地銀行忠孝
分行活期存款存摺上偽造之「林美玲」印文貳拾枚、偽造「林美
玲」之印章壹個，均沒收。
    事  實
一、癸○○(一)自民國八十一年四月間起，任職於台北市○○路○
    段一八九號十一樓之五鉅家有限公司（下稱鉅家公司），擔
    任會計工作，負責管理鉅家公司財務，支應公司保管鉅家公
    司銀行存摺，且經鉅家公司代表人丁○○授權，得以簽發鉅
    家公司支票、取款條，再交予丁○○核蓋印鑑，用以支應鉅
    家公司應付帳款或以提領之款項支出業務需要費用，為從事
    業務之人，竟意圖為自己不法之所有，並基於概括之犯意，
    明知鉅家公司並無如附表一、二所示之花費支出，無需簽發
    鉅家公司支票或提領鉅家公司活期存款支付該款項之必要，
    利用丁○○對其信任未詳加查核其填製之支票、取款條是否
    確為鉅家公司應支付之款項之機會，自八十五年二月一日起
    至八十七年九月一日止，以鉅家公司業務上需要為由，多次
    填製鉅家公司及丁○○在土地銀行忠孝分行支票存款帳戶（
    帳號000000000000）及活期存款帳戶（帳號0
    00000000000號）如附表一、二所示之金額之支
    票、取款條，交由丁○○蓋用印鑑，先後簽發如附表一所示
    發票人均為鉅家公司、付款人均為土地銀行忠孝分行之支票
    共八張，並由其本人予以提示兌領；另先後於如附表二所示
    日期，自鉅家公司土地銀行忠孝分行活期存款帳戶內提領如
    附表二所示之存款，匯至其本人及友人甲○○之銀行帳戶，
    對於因業務上持有鉅家公司金額合計新台幣（下同）八十二
    萬七千零二十五元之支票、活期存款帳戶存款合計十九萬八
    千一百四十三元，予以侵占挪用。而癸○○為掩飾其業務侵
    占犯行不為丁○○發覺，並基於行使偽造私文書之概括犯意
    ，於八十七年六月四日後某日，於不詳地點偽刻「林美玲」
    印章一個，連續在上開土地銀行忠孝分行活期存款存摺上，
    將八十七年六月四日原提款金額十萬元、同年七月二日原提
    款金額十四萬元、同年七月二十一日原提款金額十四萬元（
    起訴書誤載為八百二十萬元），分別塗改成六萬九千零八十
    元、五萬一千元及十四萬九千元，並在其上以上開偽造之印
    章偽造「林美玲」印文共計二十枚，而變造由臺灣土地銀行
    忠孝分行製作有關寄託金額之往來、數額，足以表示存戶丁○○與該行消費寄託權利義務關係之存摺提款記錄私文書，
    並持交丁○○查核以行使之，足生損害於臺灣土地銀行忠孝
    分行、丁○○及「林美鈴」。
    (二)又另基於行使偽造私文書之犯意，於八十七年一月間，於
    召集互助會時，冒用丁○○之會首名義製作會期八十七年一
    月十日至八十八年七月十日止、會款二萬元，會員含丙○○
    等十八人之會單，足以表示丁○○與丙○○等十八人間分別
    締有合會契約用意證明之私文書，並交予會員以行使之，足
    以生損害於丁○○及丙○○等十八人。嗣為鉅家公司代表人
    丁○○發覺而查悉上情。
二、案經鉅家公司及丁○○訴請台灣台北地方法院檢察署檢察官
　　偵查起訴。
    。
    理  由
壹、程序部分：按被告以外之人於審判外之陳述，雖不符前四條
    之規定，而經當事人於審判程序同意作為證據，法院審酌該
    言詞陳述或書面陳述作成時之情況，認為適當者，亦得為證
    據。當事人、代理人或辯護人於法院調查證據時，知有第一
    百五十九條第一項不得為證據之情形，而未於言詞辯論終結
    前聲明異議者，視為有前項之同意。證人郭復仁、張世仁、
    陳仁雲於偵查中之供述，均親由其等親閱後於筆錄上簽名，
    真實性及程序之正當性，應無疑義，被告於本院準備程序及
    審判期日對於上述供述證據之作為證據方法，亦表示無意見
    ，則此項審判外之供述，依上開規定，自有其證據能力。不
    惟如此，按新修正刑事訴訟法係於九十二年二月六日經總統
    公布施行，而同日公布施行之新修正刑事訴訟法施行法增訂
    第七條之三復規定：「中華民國九十二年一月十四日修正通
    過之刑事訴訟法施行前，已繫屬於各級法院之案件，其以後
    之訴訟程序，應依修正刑事訴訟法終結之。但修正刑事訴訟
    法施行前已依法定程序進行之訴訟程序，其效力不受影響。
    」又依該施行法第七條之二規定，修正刑事訴訟法第一百五
    十九條、第一百六十五條係自九十二年九月一日施行。故在
    此之前，有關證人警偵訊供述筆錄之證據能力，仍應適用修
    正前刑事訴訟法相關規定，而修正前刑事訴訟法對於人證於
    警偵訊之證詞所作成之筆錄，並無不得作為證據之限制。本
    件係於八十九年十一月三十日提起公訴繫屬於第一審法院，
    而上開證人在偵查中作證，依上說明，並無不得作為證據之
    規定，且均在新修正刑事訴訟法施行前，已經原審九十二年
    八月二十六日審判期日依舊訴訟法法定程序踐行提示及告以
    要旨之調查證據程序，依上開規定，其效力不受新修正刑事
    訴訟法之影響（最高法院九十三年台上字第二Ｏ三號判決採
    同一見解），自應認有其證據能力，核先敘明。
貳、實體部分：
一、訊據被告癸○○固承認在鉅家公司擔任會計工作，處理鉅家
    公司財務、辦理支票、活儲存提款等業務之情不諱，然矢口
    否認有何業務侵占、偽造文書犯行，辯稱：土地銀行忠孝分
    行印鑑章由丁○○保管，其簽發支票、提領存款均經丁○○
    同意，亦未在上開土地銀行忠孝分行活期存款存摺塗改提款
    金額，偽造林美玲印文云云。經查：
（一）右揭(一)之事實：
　　　(1)業據告訴人鉅家公司負責人丁○○指訴綦詳，復據證人
　　　　郭復仁證述在卷（見八十八年度他字第一八七０號卷第
  　　　三五頁反面、第三六頁），附表一所示之支票係由被告
　　　　本人提示兌領，總計八十二萬七千零二十五元，有臺灣
　　　　土地銀行忠孝分行九十年三月三十日孝存字第９０００
  　　　１１８號函附支票正反面影本足稽（見原審卷二第一頁
    　　、第七一頁、第七六頁、第二八頁、第九０頁、第八四
      　頁、第八八頁、第九頁、第四七頁）；另附表二所示鉅
        家公司其活期存款帳戶之存款係由被告提領乙節為被告
        所自承，有被告填寫之臺灣土地銀行存摺類取款憑條及
        臺灣土地銀行存摺類存款分戶明細表足憑（見本院卷第
        一三四頁至一三七頁、第一四０頁；原審卷四第一九九
        頁、第二０一頁、第二０三頁、第二０六頁）。足徵，
        被告於擔任鉅家公司會計期間，確於附表一、二所示之
        時間，由鉅家公司及負責人莊介崙在臺灣土地銀行忠孝
        分行支票存款帳戶（帳號000000000000）
　　　　及活期存款帳戶（帳號000000000000號）
　　　　提示兌領及提領附表一、二所示之支票及存款，應可認
  　　　定。
      (2)被告癸○○任職鉅家公司期間，其本人與鉅家公司及丁○○間，除薪資外，並無任何私人債權債務關係，迭據
        鉅家公司負責人丁○○陳明，被告於原審復自承每月薪
        資約三萬元右，均係以現金，或匯款方式支付等語（見
        原審卷四第七八頁），則被告上開附表一所提示兌領支
        票款項，應係挪為己用無訛；再者，附表二所示八十七
        年六月四日所提領之十萬元、同年八月二十九日提領之
        七萬四百五十元、同年九月一日提領之二萬七千六百九
        十三元其中二萬五千元，係被告填製取款條後，以轉帳
        方式分別電匯入台北二信天母分行甲○○及臺灣土地銀
        行復興分行被告帳戶內，差額二千六百九十三元則存入
        被告帳戶內，亦有臺灣土地銀行入戶電匯申請書三紙及
        該行九十三年十一月十八日孝存字第０９３００００６
        ９７號函附卷可稽（見原審卷四第一八二頁、一八五頁
        、第一九０頁；本院卷第一四七頁），被告就鉅家公司
        活期存款帳戶直接轉匯上述款項予甲○○及其本人帳戶
        ，另八十七年九月一日所提領之二萬七千六百九十三元
        除匯出二萬五千元（即上述匯入甲○○帳戶部分），其
        餘額二千六百九十三元存入本人帳戶，均未能說明其原
        因，且數額亦與其薪資不符，而甲○○係被告之朋友，
        復據其於偵查中自承在卷（見八十八年度他字卷第一八
        七０號卷），顯與鉅家公司並無交易往來，故告訴人指
        稱：上開款項遭被告侵吞，亦可信實。
      (3)此外，另有被告親自簽署自承任職鉅家公司有挪用公款
        之切結書足憑（見外放證物卷第一六四頁）。是被告侵
        占附表一、二所示支票存款及活儲存款之事實，應可認
　　　　定。
      (4)鉅家公司在臺灣土地銀行忠孝分行活期存款帳戶（帳號
        000000000000號）存摺內記載附表二所示
        八十七年六月四日原提款金額十萬元、同年七月二日原
　　　　提款金額十四萬元、同年七月二十一日原提領之金額十
　　　　四萬元（起訴書誤載為八百萬二十萬元）分遭竄改為六
　　　　萬九千零八十元、五萬一千元、十四萬元九千元，其上
　　　　並蓋有「林美玲」印文計二十枚，此由存摺及臺灣土地
  　　　銀行忠孝分行存摺類分戶查詢明細表相互查核可知（見
    　　原審卷四第二０三頁、第二０六頁；鉅家公司提出之外
      　放證物卷第一五五頁、第一五六頁）。又證人即臺灣土
　　　　地銀行忠孝分行行員張世仁、陳仁雲於偵查及原審中證
　　　　稱：臺灣土地銀行忠孝分行並無「林美玲」其人等語（
  　　　見八十九年度偵字第五三六九號卷第二七頁；原審卷一
    　　第六０頁、第六一頁），足徵鉅家公司上開存摺內容遭
      　變造且偽刻「林美玲」印章蓋印其上乙情，要可認定。
        雖被告否認上述存摺之內容係其變造，並稱：存摺均由
        丁○○保管云云。查：上開存摺之保管人究係被告抑係
        莊介崙，雖告訴人莊介崙與被告各執一詞，然被告於原
        審自承存提款時丁○○會將存摺交予其保管，迨存提款
        完畢即交還被告等語（見原審卷第二九頁）。與其於偵
        查中所述：告訴人所提出之十二本存摺於其任職鉅家公
        司時由其保管等語，已然不同（見八十八年他字第一八
        七０卷第五０頁背面），所辯未保管存摺，容可置疑！
        況被告上開所辯：僅於辦理存提款時始由丁○○處取得
        存摺，辦畢旋即歸還縱認屬實，惟觀之存摺所載被告任
        職期間之鉅家公司活期存款帳戶之存提款明細交易，可
        知存提款次數頻繁，則依被告所辯，其亦有無數持有管
        領存摺之機會，故其所辯未保管存摺，不可能變造云云
        ，即屬未必。再者，上開遭篡改之八十七年六月四日提
        領十萬元，係由被告以電匯之直接轉入其友人甲○○之
        帳戶，侵占入己，另有侵占附表二其餘提領之款項，又
        如前述（詳理由(2)），故被告有變造上述存摺提款內容
        以掩飾犯行之動機與要必，彰彰明甚。上開存摺之提款
        記錄，應係被告加以變造，並偽刻「林美玲」印章，偽
        造印文其上，迨無疑義。
　　　(5)按金融機關與客戶間之乙種活期存款契約，具有消費寄
　　　　託之性質，客戶得隨時請求返還寄託物（最高法院五十
　　　　年台上字第二九六五號判例參照）。又乙種活期存款存
　　　　摺，乃金融機關製作交予存戶保管，用資記錄與存戶間
　　　　有關寄託金額之往來、數額，足以表示寄託人（存戶）
　　　　與受託人（金融機構）消費寄託權利義務關係，自屬私
　　　　文書，被告將臺灣土地銀行忠孝分行製作交予丁○○持
　　　　有之活期存款帳戶（帳號000000000000號
　　　　）存摺內容加以變造，自足生損害於臺灣土地銀行及丁○○。
      (6)被告於原審雖又辯稱：伊曾借貸金前予鉅家公司及代墊
        款項約五、六十萬元（見原審卷四第七九頁），並提出
        明細表、統一發票、各類所得扣繳暨免扣繳憑單郵政劃
        撥儲金收據、臺灣土地銀行支票送款簿、臺灣土地銀行
        存摺類存款憑條、執行業務所得收據、勞資報酬收據、
        郵政國內匯款執據、存證信函等件為證云云（見原審卷
        五第五八頁至第八二頁）云云。然為告訴人鉅家公司負
        責人丁○○否認，經本院檢視上開被告所提之證物所載
        之內容，客觀上或無從證明係鉅家公司應付之費用，或
        無法證明係被告代墊之費用，顯不足為有利於被告之認
        定，況附表一所示之支票金額達八十二萬七千零二十五
        元，在加上附表二所示活期帳戶提領之金額，已逾百萬
        元，亦與被告上述自稱代墊及借予鉅家公司及丁○○之
        金額不符，其上開所辯顯係推諉卸責之詞，自難憑採。
      (6)綜上，被告右揭事實(一)欄所載之業務侵占、行使偽造私
        文書犯行，可以認定。
（二）右揭事實欄(二)所載之偽造合會會簿持交予會員之行使偽造
      私文書事實：
      (1)迭據告訴人丁○○指訴綦詳，並有會員名簿附卷可稽（
        見外放證物卷第一頁），被告對於上述合會會簿係其製
        作乙情雖不否認，惟辯稱：上述合會係丁○○召集要求
        其負責收取會款及開標事宜云云。然查：被告於偵查中
        已自承召募上述合會未經莊介崙同意等語（見八十八年
        他字第二八頁背面）。另證人即合會會員乙○○於原審
        亦結證稱：「‧‧我們公司在做廣播廣告，常在莊先生
        錄音室裡面錄音，有同事說互助會出了問題，就傳說黃
        小姐（指被告）離職不做了，我們開始擔心了，才打電
        話問莊先生，莊先生說他沒起這個會，‧‧這個會剩四
        、五會的時候，黃小姐就離職了，我們透過莊先生與黃
        小姐聯絡，黃小姐把錢還給們，‧‧（檢察官詰問：為
        何是黃小姐還錢給你們？）因為莊先說他沒起這個會，
        他說是黃小姐的問題，後還是黃小姐把錢還給我們。‧
        ‧」（見原審卷四第三三頁、第三四頁），從而，上開
        合會如非被告自行召集，並冒用丁○○名義為會首製作
        會簿，被告即無自行償還會員會款之理！其推翻偵查中
        之供述，辯稱以丁○○名義召集互助會，已經丁○○同
        意，自屬卸責之詞，不足採信。
 　　(2)按合會者，謂由會首邀集二人以上為會員，互約交付會
       款及標取合會金之契約。亦有僅由會首與會員為約定，
       成立合會。又合會之會單於民法債編修正頒布「合會」
       規定前，習慣上均由會首自行製作會單，記載會首之姓
       名、全體會員之姓名、起會日期、標會期日、標會方法
       、出標金額有約定其最高額或最低額之限制等項，交予
　 　　每一會員各執一份。故會單顯足以為擔任會首者，表示
　 　　其與會員間有關「合會」契約權利義務用意之證明，被
　 　　告冒用「莊介崙」為會首名義製作會單，並持交於會員
　 　　，足生損害於丁○○及丙○○等十八名會員，自屬偽造
　 　　私文書。其此部分犯行，亦堪以認定。
二、被告事實欄(一)侵占支票存款、活期存款及變造存摺內容持交
　　丁○○檢視之所為，係犯刑法第三百三十六條第二項之業務
　　侵占罪、第二百十六條、第二百十條之行使變造私文書罪；
　　事實欄(二)偽造合會會單持交會員之所為，係犯刑法第二百十
    六條、二百十條之行使偽造私文書罪。被告偽刻「林美玲」
    印章、偽蓋「林美玲」印文行為，屬變造土地銀行忠孝分行
    活期存款存摺提款紀錄私文書之部分行為，且變造存摺私文
    書及及偽造會單之低度行為，均為其後行使之高度行吸收，
    不另論罪。（起訴書漏載刑法第三百三十六第二項業務侵占
    罪之規定；贅載刑法第二百十七條偽造印章罪之規定，附此
    敘明）。又被告事實欄(一)所犯業務侵占罪、行使變造私文書
    罪間，有方法結果之牽連關係，為牽連犯，應依刑法第五十
    五條規定，從一重之業務侵占罪處斷。被告先後多次業務侵
    占，時間緊接，所犯構成要件相同，顯係基於概括之犯意為
    之，為連續犯，均應依刑法第五十六條之規定以一罪論，並
    加重其刑。公訴意旨雖未就被告如附表一所示侵占鉅家公司
    支票款項部分予以起訴，然此部分與起訴經判決有罪之附表
    二部分侵占犯行，具有連續犯裁判上一罪之關係，本院自得
    併予審酌。所犯連續業務侵占罪與事實欄(二)所犯行使偽造私
    文書罪，意思各別，行為互殊，應分別論罪，併合處罰。
三、公訴人雖以(一)被告自八十五年二月一日起至八十八年二月九
　　日止另有連續侵占丁○○活期存款帳戶內之存款合計二百四
　　十一萬七千八百十五元（起訴金額二百六十一萬五千九百五
　　十八元，扣除附表二經認定遭被告侵占之十九萬八千一百四
　　十三元）云云。惟查：公訴人所指遭被告侵占上述二百四十
　　一萬七千八百十五元，除附表四所示金額一百八十九萬二千
    九百四十一元部分，已提出丁○○在臺灣土地銀行忠孝分行
    之活期存款帳戶存摺及該行存摺類分戶明細表證明於附表四
    所示時間有提款紀錄外，其逾附表四所示金額部分，檢察官
    及告訴人均未能提出任何證據足供調查。再按附表四所示之
    提領金額，雖有被告提領之取款條為憑，然被告負責鉅家公
    司財務及應收、應付帳款等事務，為告訴人及被告所不爭。
    從而，上開附表四所示之存款縱由被告提領，在被告基於職
    務或業務需要提領支應鉅家公司或丁○○應付帳款之情況，
    其欲認定遭被告侵占，尤須積極證據足資證明遭被告處分侵
    吞入己，要無疑義。惟告訴人丁○○於本院審理時，自承無
    法提供鉅家公司及其個人帳冊資料足供查核上開提領款項之
    去向不明，並稱：上開附表四所示之金額所以懷疑遭被告侵
    占，惟一之證據，乃附表四所示提領日期，同日或前後不久
    ，被告均有相當數額之款項電匯予其本人、親人或朋友帳戶
    之記錄等語（見本院卷第一二七頁），惟經本院將附表四所
    示之提款、匯款記錄函請臺灣土地銀行忠孝查詢結果，附表
    四所示提領之款項，均非直接匯入附表四所示受款人，故告
    訴人上開質疑，自屬乏據可徵，自難採為不利被告之認定；
    至附表四所示八十七年七月二日提領之十四萬元、同年月二
    十一日提領之十四萬元，雖分別遭竄改為五萬一千元、十四
    萬九千元，然被告竄改存摺提款紀錄之動機固在掩飾犯行，
    惟其手段非必然為以多改少、或可能使總體帳面吻合、或可
    能使總體帳面難以查核對，不一而足，此由八十七年七月二
    十一日實際提領十四萬元，被告卻竄改為十四萬九千元，可
    見一般，而告訴人未能提出鉅家公司帳冊比對，又如前述，
    又無積極證據足證上開提款記錄遭竄改之金額，已遭被告不
    法侵吞，亦難遽認遭竄改部分之提款，亦係遭被告侵占至明
    ，故被告此部部分侵占犯行，尚屬不能證明。(二)公訴意旨又
    以：被告事實欄二所述之冒用丁○○名義為會首之行使偽造
    私文書犯行，詐欺得丙○○等十八名會員之會款，另犯刑法
    第三百三十九條第一項之詐欺取財罪。查會單上所載之丙○○等十八名會員，其中丙○○、辛○○、庚○○分為被告之
    母、姐夫、前夫，另會員乙○○、子○○分別於原審及本院
    審理時到庭作證外，其餘會員告訴人及被告均無從提出年籍
    、身份等資料供傳證，檢察官就此部分亦未為調查之請求，
    合先敘明。又證人乙○○、子○○分別於原審及本院審理時
    證稱：係應被告之之邀參加互助會，同意入會時，均不知由
    丁○○擔任會首等語，足徵，王、羅二人決意加入合會與否
    ，尚與丁○○是否擔任會首無涉，客觀上以難認被告有佯以
    丁○○為會首詐騙之意，再者，證人人子○○於本院亦結證
    稱：標到會後，被告遵期如數交付得標會款等語。主觀上亦
    難認被告鳩會時有不法詐騙之意圖，本院就公訴人所舉卷存
    之證物調查結果，尚不足以證明被告冒用丁○○為會首，另
    具不法詐騙故意，即應為有利被告之認定。惟上述公訴人所
    指事實與起訴經判決有罪部分，分別有連續犯、牽連犯之裁
    判上一罪之關係，爰不另無罪之諭知，附此敘明。公訴意旨
    又以：被告在上開鉅家公司之土地銀行忠孝分行活期存款存
    摺上偽造「林美玲」印文外，復偽造「張世仁」之印章、印
    文之行為云云。經查：上開鉅家公司土地銀行忠孝分行活期
    存款存摺上「張世仁」印文確係土地銀行忠孝分行行員張世
    仁所蓋用之事實，業據證人張世仁證述在卷（見八十九年度
    偵字第五三六九號卷第二七頁、原審卷第一冊第六十頁），
    則該「張世仁」印文既非被告所偽造，即難認被告有此部分
    犯行。惟此部分行為係屬偽造文書之部分行為，乃法律上對
    於各階段行為均設處罰規定之同一案件，刑罰權單一，故縱
    屬不能證明，亦毋庸另為無罪之諭知。
四、原審據以論罪科刑原非無見，惟(1)附表三所示之支票係告訴
　　人支付予戊○○、己○○之會款、播音費或與庚○○間借貸
    往來等款項之用，據證人戊○○、己○○於本院審理時證述
    屬實，且為告訴人丁○○所是認，而庚○○與丁○○間曾有
    借貸往來以情，亦為郭、莊二人所是認，雖二人對於實際借
    貸額度、次數均稱因時間久隔不復記憶，且亦未留存資料足
    供，惟二人對於附表三所載之支票為借貸關係所簽發收受，
    亦均表示可能，故附表三示之支票，顯無從證明遭被告兌領
    侵占，而此部分之事實又未經公訴人起訴，原審竟認定遭被
    告侵占，並據以擴張起訴範圍予以裁判，難謂允洽；(2)誤附
    表四所示之金額亦屬被告侵占之數額，亦與事實不符；(3)疏
    未審酌「會單」習慣上由會首製作持交會員，顯足以為擔任
    會首者，表示其與會員間有關「合會」契約權利義務用意之
    證明，縱認以電腦打字作成，其上未簽署名，仍不失為私文
    書之性質，原審就此部分事實為被告無罪之判決，均有未洽
    。公訴人就此部分指摘原審判決不當。為有理由；至檢察官
    上訴意旨認被告冒名鳩會另成立詐欺罪；及被告上訴意旨執
    原審抗辯陳詞，全盤否認業務侵占及行使變造私文書，雖均
    無理由，惟原審判決既有上述可議之處，自應由本院將原審
    判決撤銷，另行改判。爰審酌被告素行尚稱良好、擔任鉅家
    公司會計工作長達數年，深受信任，竟利用管理財務之機會
    侵占款項，時間非短，所得之利益非少，又冒用丁○○名義
    擔任會首、變造存摺提款記錄私文書等犯罪情節、目的、手
    段、所生之危害及犯罪後猶多矯飾之態度等一切情狀，各量
    處如主文所示之刑，並依法定其應執行之刑，用資懲儆。
五、上開鉅家公司土地銀行忠孝分行活期存款存摺上偽造之「林
    美玲」印文二十枚，不問屬於被告與否，均依刑法第二百十
    九條規定沒收之。又偽造之「林美玲」印章一個，雖未扣案
    ，然不能證明業已滅失，不問屬於被告與否，亦依刑法第二
    百十九條規定沒收之。至合會會單雖係被告供犯罪所用物，
    惟已持交會員，由會員取得，爰不為沒收之諭知。
據上論斷，應依刑事訴訟法第三百六十九條第一項前段、第三百
六十四條，二百九十九條第一項前段，刑法第五十六條、第三百
三十六條第二項、第二百十六條、第二百十條、第五十五條、第
五十一條第五款、第二百十九條，罰金罰鍰提高標準條例第一條
前段，判決如主文。
本案經檢察官謝英民到庭執行職務
中　　華　　民　　國　　94　　年　　1 　　月　　11　　日
　　　　　　　　　刑事第三庭審判長法　官  楊照男
　　　　　　　　　　　            法　官  王詠寰
  　　　　　　　　　　　　　      法　官  江振義
以上正本證明與原本無異。
如不服本判決，應於收受送達後十日內向本院提出上訴書狀，其
未敘述上訴之理由者並得於提起上訴後十日內向本院補提理由書
（均須按他造當事人之人數附繕本）。
                                  書記官  劉文美
中　　華　　民　　國　　94　　年　　1 　　月　　13　　日
附錄本案論罪科刑法條全文
刑法第三百三十六條
對於公務上或因公益所持有之物，犯前條第一項之罪者，處一年
以上七年以下有期徒刑，得併科五千元以下罰金。
對於業務上所持有之物，犯前條第一項之罪者，處六月以上五年
以下有期徒刑，得併科三千元以下罰金。
前二項之未遂犯罰之。
刑法第二百十條偽造、變造私文書，足以生損害於公眾或他人者
，處五年以下有期徒刑。刑法第二百十六條行使第二百十條至第
二百十五條之文書者，依偽造、變造文書或登載不實事項或使登
載不實事項之規定處斷。
附表一：
┌───┬─────┬───┬─────┬──────┐
│甲存到│支票號碼  │受款人│金      額│備       註 │
│期日  │          │      │          │            │
├───┼─────┼───┼─────┼──────┤
│860508│CB0000000 │癸○○│   100,000│轉入帳號：05│
│      │          │      │          │0-000-00000-│
│      │          │      │          │5           │
├───┼─────┼───┼─────┼──────┤
│860526│CB0000000 │癸○○│   185,132│現金付訖    │
│      │          │      │          │            │
├───┼─────┼───┼─────┼──────┤
│861121│CB0000000 │癸○○│   374,500│現金付訖    │
│      │          │      │          │            │
├───┼─────┼───┼─────┼──────┤
│870731│CB0000000 │癸○○│    70,000│現金付訖    │
│      │          │      │          │            │
├───┼─────┼───┼─────┼──────┤
│870403│CB0000000 │癸○○│    11,750│現金付訖    │
│      │          │      │          │            │
├───┼─────┼───┼─────┼──────┤
│870403│CB0000000 │癸○○│    31,050│現金付訖    │
│      │          │      │          │            │
├───┼─────┼───┼─────┼──────┤
│850201│CB583824  │癸○○│    31,043│現金付訖    │
│      │          │      │          │            │
├───┼─────┼───┼─────┼──────┤
│870414│CB0000000 │癸○○│    23,550│現金付訖    │
│      │          │      │          │            │
├───┴─────┴───┼─────┼──────┤
│         合    計         │   827,025│            │
│                          │          │            │
└─────────────┴─────┴──────┘
附表二
┌───┬────┬─────┬────┬──────┐
│姓  名│癸○○匯│癸○○匯款│癸○○自│癸○○自鉅家│
│      │款日期  │金額      │鉅家公司│公司活期帳戶│
│      │        │          │活期帳戶│領款金額    │
│      │        │          │領款日期│            │
├───┼────┼─────┼────┼──────┤
│甲○○│87,06,04│   100,000│87,06,04│轉帳 100,000│
│      │        │          │        │            │
├───┼────┼─────┼────┼──────┤
│甲○○│87,09,01│    25,000│87,09,01│轉帳  27,693│
│      │        │          │        │（原審判決誤│
│      │        │          │        │載為28,000）│
├───┼────┼─────┼────┼──────┤
│癸○○│87,08,29│    70,450│87,08,29│轉帳  70,450│
│      │        │          │        │            │
├───┴────┼─────┼────┼──────┤
│總    金      額│   195,450│        │     198,143│
│                │          │        │            │
└────────┴─────┴────┴──────┘
附表三
┌───┬─────┬───┬─────┬──────┐
│甲存到│支票號碼  │受款人│金      額│備       註 │
│期日  │          │      │          │            │
├───┼─────┼───┼─────┼──────┤
│860522│CB0000000 │戊○○│   115,200│轉入帳號：  │
│      │          │      │          │000000000000│
│      │          │      │          │00          │
├───┼─────┼───┼─────┼──────┤
│861120│CB0000000 │庚○○│   600,000│轉入帳號：  │
│      │          │      │          │00000000000 │
├───┼─────┼───┼─────┼──────┤
│861225│CB0000000 │庚○○│   500,000│轉入帳號：  │
│      │          │      │          │00000000000 │
├───┼─────┼───┼─────┼──────┤
│870115│CB0000000 │庚○○│    60,000│轉入帳號：  │
│      │          │      │          │00000000000 │
├───┼─────┼───┼─────┼──────┤
│870702│CB0000000 │庚○○│   200,000│轉入帳號：  │
│      │          │      │          │00000000000 │
├───┼─────┼───┼─────┼──────┤
│880130│CB0000000 │己○○│    85,550│轉入帳號：  │
│      │          │      │          │00000000000 │
├───┼─────┼───┼─────┼──────┤
│880209│CB0000000 │庚○○│   320,000│轉入帳號：  │
│      │          │      │          │00000000000 │
├───┼─────┼───┼─────┼──────┤
│870813│CB0000000 │己○○│    12,600│轉入帳號：  │
│      │          │      │          │00000000000 │
├───┼─────┼───┼─────┼──────┤
│880130│CB0000000 │己○○│    27,200│轉入帳號：  │
│      │          │      │          │00000000000 │
├───┴─────┴───┼─────┼──────┤
│         合    計         │ 1,920,550│            │
│                          │          │            │
└─────────────┴─────┴──────┘
附表四
┌───┬────┬─────┬────┬──────┐
│姓  名│癸○○匯│癸○○匯款│癸○○自│癸○○自鉅家│
│      │款日期  │金額      │鉅家公司│公司活期帳戶│
│      │        │          │活期帳戶│領款金額    │
│      │        │          │領款日期│            │
│      │        │          │        │            │
├───┼────┼─────┼────┼──────┤
│甲○○│87,01,13│   200,000│87,01,05│現金 643,646│
│      │        │          │        │            │
├───┼────┼─────┼────┼──────┤
│甲○○│87,07,02│    28,000│87,07,02│現金 140,000│
│      │        │          │        │            │
├───┼────┼─────┼────┼──────┤
│甲○○│87,07,21│    90,500│87,07,21│現金 140,000│
│      │        │          │        │            │
├───┼────┼─────┼────┼──────┤
│壬○○│87,11,19│   239,600│87,11,19│現金 274,200│
│      │        │          │        │            │
├───┼────┼─────┼────┼──────┤
│癸○○│87,04,27│     5,300│87,04,27│現金   8,750│
│      │        │          │        │            │
├───┼────┼─────┼────┼──────┤
│癸○○│87,05,25│    23,750│87,05,25│現金  32,500│
│      │        │          │        │            │
├───┼────┼─────┼────┼──────┤
│癸○○│87,06,25│   205,198│87,06,25│現金 185,000│
│      │        │          │        │            │
├───┼────┼─────┼────┼──────┤
│癸○○│87,10,01│    53,030│87,10,01│現金  53,030│
│      │        │          │        │            │
├───┼────┼─────┼────┼──────┤
│癸○○│87,10,14│    60,000│87,10,14│現金  52,680│
│      │        │          │        │            │
├───┼────┼─────┼────┼──────┤
│庚○○│87,05,04│   200,000│87,05,04│現金 195,000│
│      │        │          │        │            │
├───┼────┼─────┼────┼──────┤
│辛○○│87,08,14│   152,400│87,08,14│現金 168,135│
│      │        │          │        │            │
├───┴────┼─────┼────┼──────┤
│  總 金 額      │ 1,257,778│        │   1,892,941│
│                │          │        │            │
└────────┴─────┴────┴──────┘
